臺灣臺中地方法院刑事判決　　　　　　　　　　　　　九十一年度易字第八九號
　　公　訴　人　臺灣臺中地方法院檢察署檢察官
　　被　　　告　乙○○
右列被告因詐欺案件，經檢察官提起公訴（九十一年度偵緝字第九一號），本院判決
如左：
    主  文
乙○○連續意圖為自己不法之所有，以詐術使人將本人之物交付，處有期徒刑陸月，
如易科罰金，以參佰元折算壹日。
    事  實
一、乙○○明知其經營之西藥房自開設後一直處於虧損狀態，自己財務狀況不佳，竟
    基於意圖為自己不法所有之概括犯意，於民國八十九年四月七日、同月十日、同
    月十三日、同月十五日，連續至臺中市○○路○段二七三號「東方假期飲食店」
    用餐飲酒消費四次，消費金額分別為六萬一千五百元、五萬八千元、三萬八千元
    、七萬三千五百元，總計消費金額為新臺幣（下同）二十三萬一千元，並向「東
    方假期飲食店」員工佯稱其開設西藥房，信用良好云云，使該飲食店人員不疑有
    詐，誤信其有支付消費款之意，而陷於錯誤，而均允給乙○○簽帳消費。嗣經「
    東方假期飲食店」人員催討欠款，乙○○始簽發付款人臺中市第九信用合作社南
    屯分社、帳號000000000號、票號分別為0000000、00000
    00、0000000、0000000號、金額分別為一萬五千元、五萬八千
    元、六萬二千元、九萬三千元之支票四紙，詎屆期提示均不獲兌現，乙○○且避
    不見面，「東方假期飲食店」負責人甲○○始知受騙。
二、案經甲○○訴請臺灣臺中地方法院檢察署檢察官偵查起訴。
    理  由
一、訊據被告乙○○對其自八十九年四月七日起至同年月十五日止，連續至臺中市○
    ○路○段二七三號「東方假期飲食店」用餐飲酒消費四次，總計消費金額為二十
    三萬一千元，並向「東方假期飲食店」員工自稱其開設西藥房，信用良好，該店
    員工允給乙○○簽帳消費。嗣經「東方假期飲食店」人員催討欠款。乙○○始簽
    發付款人臺中市第九信用合作社南屯分社、帳號000000000號、票號分
    別為0000000、0000000、0000000、0000000號、
    金額分別為一萬五千元、五萬八千元、六萬二千元、九萬三千元之支票四紙，詎
    屆期提示均不獲兌現等情，業經被告乙○○坦承不諱，核與告訴人之代理人丙○
    ○於偵訊中指訴情節相符，並有上開支票、退票理由單影本各四份為證。而上開
    付款人臺中市第九信用合作社南屯分社、帳號000000000號之支票存款
    帳戶，於八十八年六月十二日開戶，於八十九年五月四日開始退票，嗣於八十九
    年六月二日拒絕往來等情，有臺中市第九信用合作社八十九年十二月七日中市九
    信總字第九一九號函附之支票拒往相關資料八張附卷可稽，而被告自承係自八十
    九年三月間起在臺中市○○路二０七號承租店面經營西藥房，但一直虧損，同年
    五月間即因病結束營業，到結束營業時計約虧損一百多萬元等語，參諸被告於八
    十九年三月起經營西藥房即一直虧損，且至八十九年五月四日起支票存款帳戶開
    始退票，並於同年六月二日拒絕往來，足徵被告於八十九年四月七日至十五日間
    連續至「東方假期飲食店」消費時期財務狀況確屬不佳，而其消費金額計高達二
    十三萬一千元，其顯無能力支付上開高額消費金額甚明。而被告於偵查中復供承
    係向該店員工表示其開西藥房，信用很好等語，亦徵其確有施以詐術使該店員工
    陷於錯誤而允予被告簽帳消費。本件事證明確，被告犯行洵堪認定，應予依法論
    科。
二、查被告無付款之意至東方假期飲食店用餐飲酒消費，其詐取之標的為餐食、號酒
    類，核其所為，係犯刑法第三百三十九條第一項之詐欺得利罪。公訴人認被告係
    犯同法第三百三十九條第二項之詐欺得利罪，尚有未洽，惟其基本事實同一，本
    院自得予以審理，並變更其起訴法條。其先後多次詐欺之犯行，時間緊接，犯罪
    構成要件相同，顯係基於概括犯意反覆為之，為連續犯，應依刑法第五十六條規
    定以一罪論，並加重其刑。爰審酌被告犯罪之動機、目的係為一己之逸樂、手段
    ，其所詐得財物之價值、犯罪所生之危害及其犯罪後坦承犯行，然尚未與被害人
    和解之態度等一切情狀，量處如主文所示之刑，並諭知易科罰金之折算標準。又
    被告上開諭知易科罰金部分，因其行為後，刑法第四十一條業於九十年一月十日
    修正公布，同年月十二日生效，修正後刑法第四十一條第一項前段規定「犯最重
    本刑為五年以下有期徒刑以下之刑之罪，而受六個月以下有期徒刑或拘役之宣告
    ，因身體、教育、職業、家庭之關係或其他正當事由，執行顯有困難者，得以一
    元以上三元以下折算一日，易科罰金。」，與修正前刑法第四十一條規定「犯最
    重本刑為三年以下有期徒刑以下之刑之罪，而受六個月以下有期徒刑或拘役之宣
    告，因身體、教育、職業、家庭之關係，執行顯有困難者，得以一元以上三元以
    下折算一日，易科罰金。」不同。比較新舊法結果，以新法較有利於行為人，故
    依刑法第二條第一項前段規定，本件自應適用裁判時之法律即修正後刑法第四十
    一條第一項前段之規定，併此敘明。
據上論斷，應依刑事訴訟法第二百九十九條第一項前段、第三百條，刑法第五十六條
、第三百三十九條第一項、第二條第一項前段、修正後第四十一條第一項前段，罰金
罰鍰提高標準條例第一條前段、第二條，判決如主文。
中      華      民      國      九十一      年      五    月    十六    日
                                    臺灣臺中地方法院刑事第二庭
                                        法  官  陳  葳
右正本證明與原本無異。
如不服本判決，應於收受本判決後十日內向本院提出上訴書狀，其未敘述上訴理由者
，並得於提起上訴後十日內向本院補提理由書狀（均須按他造當事人之人數附繕本）
「切勿逕送上級法院」。
                                        書記官
中      華      民      國      九十一  年      五    月    十六    日
附錄法條：
刑法第三百三十九條：
意圖為自己或第三人不法之所有，以詐術使人將本人或第三人之物交付者，處五年以
下有期徒刑、拘役或科或併科一千元以下罰金。
以前項方法得財產上不法之利益或使第三人得之者，亦同。
